【裁判字號】    97,訴,476
【裁判日期】    970919
【裁判案由】    毒品危害防制條例
【裁判全文】
臺灣臺北地方法院刑事判決               97年度訴字第476號
公  訴  人  臺灣臺北地方法院檢察署檢察官
被      告  丙○○
選任辯護人  黃重綱律師
            林上鈞律師
            李詩皓律師
被      告  庚○○
選任辯護人  蘇信誠律師
上列被告等因毒品危害防制條例案件，經檢察官提起公訴（97年
度偵字第2539號），本院判決如下：
    主    文
丙○○販賣第三級毒品，處有期徒刑伍年陸月，販賣毒品所得款
新台幣貳萬捌仟肆佰元沒收，如全部或一部不能沒收時，以其財
產抵償之；又共同販賣第三級毒品，處有期徒刑伍年貳月，販賣
毒品所得款新台幣肆仟元連帶沒收，如全部或一部不能沒收時，
以其財產抵償之；又販賣第二級毒品，處有期徒刑柒年貳月，販
賣毒品所得款新台幣玖仟陸佰元沒收，如全部或一部不能沒收時
，以其財產抵償之；又販賣第三級毒品，未遂，處有期徒刑貳年
捌月，扣案之第三級毒品K他命伍包（毛重陸拾捌點柒玖公克，
驗餘淨重肆拾捌點零玖公克）、分裝袋肆佰伍拾個、電子磅秤壹
個均沒收；應執行有期徒刑拾貳年，販賣毒品所得款新台幣肆萬
貳仟元整沒收，如全部或一部不能沒收時，以其財產抵償之扣案
之第三級毒品K他命伍包（毛重陸拾捌點柒玖公克，驗餘淨重肆
拾捌點零玖公克）、分裝袋肆佰伍拾個、電子磅秤壹個，均沒收
。
庚○○共同販賣第三級毒品，處有期徒刑伍年貳月，販賣毒品
所得款新台幣肆仟元連帶沒收，如全部或一部不能沒收時，以其
財產抵償之。
    犯罪事實
一、丙○○、庚○○為男女朋友，共住於台北市○○街176號10
    樓之1，均明知安非他命、K他命係毒品危害防制條例第2條
    第2項第2款、第3款所規定之第二級、第三級毒品，依法不
    得持有、販賣，而分別為下列犯罪行為：
(一)丙○○基於販賣第三級毒品K他命之犯意，於民國96年10 月
    21日01時48分許起，持用門號00000000000、000000000號行
    動電話，與丁○○持用門號0000000000號行動電話聯絡，討
    論稱為「大顆」之第三級毒品K他命買賣交易之細節，雙方
    於96年10月21日01時59分許、96年10月23日16時19分許、96
    年10月23日16時36分許、96年10月24日16時49分許、96年10
    月24日16時54分許通話聯絡（丁○○並曾至丙○○居住上址
    ），並達成以每單位新台幣（下同）355元（丙○○進價為
    350元）之價格交易之合意後，丁○○並囑其表弟戊○○至
    丙○○與庚○○居住上址購得第三級毒品K他命80單位，得
    款28400元。
(二)丙○○與庚○○共圖基於販賣第三級毒品K他命之犯意聯絡
    ，因丙○○外出，乃由庚○○於96年10月26日23時39分許，
    持用0000000000號行動電話與丁○○持用之0000000000號行
    動電話聯絡，達成價值4000元份量之第三級毒品K他命交易
    之合意，嗣於96年10月26日23時46分許，丁○○派遣姓名年
    籍不詳綽號「小俊」之成年男子至丙○○與庚○○居住上址
    購得第三級毒品K他命，丙○○並於96年10月27日03時06分
    許，持用0000000000號行動電話與丁○○持用之0000000000
    號行動電話聯絡索討購買毒品之款項，得款4000元。
(三)丙○○於96年10月28日18時30分許，持用0000000000號行動
    電話與丁○○持用之0000000000號行動電話聯絡，討論稱為
    「上」面之第二級毒品安非他命以及稱為「下」面之第三級
    毒品K他命買賣交易之細節，經雙方以及丁○○與「小俊」
    之間於96年10月28日19時05分許、96年10月28日19時10分許
    、96年10月28日19時16分許、96年10月28日19時36分許、通
    話聯絡，達成以9600元之價格，購買第二級毒品安非他命4
    單位以及第三級毒品2單位交易之合意，後於96年10月28日
    19時38分許，丁○○聯絡「小俊」至丙○○居住上址付款取
    得第二級毒品安非他命4單位以及第三級毒品2單位，之後，
    丁○○、「小俊」於96年10月28日19時42分許、96年10月28
    日19時48分許以電話討論購買上開毒品所支付之金錢，得款
    9600元。
(四)丙○○於96年10月29日23時39分許，持用0000000000號行動
    電話與丁○○持用之0000000000號行動電話聯絡，討論稱為
    「海尼根」之第三級毒品K他命買賣交易之細節，雙方於96
    年10月29日21時42分許通話聯絡，達成以每單位單價17元（
    丙○○進價為16元）之價格交易之合意，雙方並約定取貨（
    尚無可認已經取貨），嗣經警持搜索票於97年1月22日（起
    訴書誤載為96年10月22日）14時許搜索丙○○住處，查獲丙○○所有之第三級毒品K他命5包（毛重68.79公克、驗後淨
    重48.09公克）、分裝袋450個、電子磅秤1個。
三、案經台北市政府警察局刑事警察大隊報告台灣台北地方法院
    檢察署檢察官偵查起訴。
    理    由
壹、證據能力部分：
一、按「有事實足認被告或犯罪嫌疑人有下列各款罪嫌之一，並
    危害國家安全或社會秩序情節重大，而有相當理由可信其通
    訊內容與本案有關，且不能或難以其他方法蒐集或調查證據
    者，得發通訊監察書。一、最輕本刑為三年以上有期徒刑之
    罪。…」、「前項通訊監察書，偵查中由檢察官依司法警察
    機關聲請或依職權核發，審判中由法官依職權核發」，修正
    前通訊保障及監察法第5條第1項第1款、第2項定有明文。下
    列關於丁○○所使用之0000000000號行動電話於96年10月23
    日至同年月26日間所為之通訊監察，業經台灣桃園地方法院
    檢察署核准在案，有該署96年10月12日96年桃檢玲來聲監（
    續）字第001229號通訊監察書在卷可按，係依通訊保障及監
    察法所為之監聽。該通訊監察雖非針對本案，惟由於通訊監
    察實際實施係對於將來不可預見之通訊內容實施監察，實施
    監察之犯罪偵查機關於事前並無法確知何者係原核發通訊監
    察書範圍之犯罪嫌疑事實，而必須全面性為監察，而當犯罪
    偵查機關於全面性監察過程中得知另案犯罪事實時，依刑事
    訴訟法第228條等規定依法即負有偵查犯罪之義務，是於本
    案情形實施通訊監察機關並非蓄意以非法方式取得被告丙○○、庚○○之通訊內容，而係於「合法」監聽丁○○之程序
    中偶然取得該通訊之內容，再參以所受通訊監察之該通話號
    碼亦已經合法監聽程序當中，合法監聽程序中不可避免必然
    會對受監聽對象之通訊內容為全面性之監察下，本案另案監
    聽所得之通訊內容，對於被告2人之隱私權及秘密通訊自由
    之侵害尚屬輕微，且被告丁○○涉犯持有槍枝罪嫌，係在通
    訊保障監察法第5條明定得實施通訊監察之犯罪嫌疑範圍，
    又排除此項證據之適用並不能避免將來偶然之他案監聽情形
    之出現，綜合考量上述所有情狀，應認上揭實施通訊監察所
    取得之監聽內容中，關於被告2人陳述之部分，具有證據能
    力，而依該通訊監察內容所製作之上揭監聽譯文亦具有證據
    能力。而將監聽之內容製作成譯文則是台北市政府警察局刑
    事警察大隊之人員依據上開具有證據能力之監聽錄音帶內容
    具體為文字紀錄，並經本院於審判期日職權勘驗監聽錄音帶
    內容令被告2人及其選任辯護人辨認，並提示上揭通訊監聽
    譯文內容予被告及其選任辯護人告以要旨後，檢察官、被告
    及其選任辯護人均不爭執其證據能力，亦不否認監聽譯文之
    內容為真正，自屬已經合法調查，無妨害被告訴訟上之防禦
    權，具有證據能力，而得據為裁判基礎（最高法院92年度台
    上字第6944號、93年度台上字第3304號判決意旨參照）。
二、另按被告以外之人於審判外之言詞或書面陳述，除法律有規
    定者外，不得作為證據；法院或檢察官得囑託醫院、學校或
    其他相當之機關、團體為鑑定，或審查他人之鑑定，並準用
    第二百零三條至第二百零六條之一規定；其須以言詞報告或
    說明時，得命實施鑑定或審查之人為之，刑事訴訟法第159
    條第1項、第208條第1項分別定有明文。是法院或檢察官依
    刑事訴訟法第208第1項之規定，囑託鑑定機關所出具之鑑定
    報告，應屬刑事訴訟法第206條第1項之鑑定報告，為傳聞法
    則之例外，而囑託包括檢察官直接囑託及概括指定而由警察
    機關逕送鑑定之情形。查，台北市政府警察局刑事警察大隊
    於本案偵查時，受檢察官概括指定而逕將本案扣案之上開第
    三級毒品K他命送鑑定，並由內政部刑事警察局（以下簡稱
    刑事警察局）97年2月4日出具之刑鑑字第0970013680號鑑定
    書1份，應屬刑事訴訴法第159條第1項「被告以外之人於審
    判外之言詞或書面陳述，除法律有規定者外，不得作為證據
    。」，所稱「法律有規定者」之例外情形，此因「鑑定之經
    過及其結果，應命鑑定人以言詞或『書面』報告」，同法第
    206條第1項亦規定甚明，且該檢驗通知書於鑑驗方法、鑑驗
    結果均有詳細說明，是鑑定人以書面為鑑定報告提出於檢察
    官，依刑事訴訟法第159條第1項立法理由及同法第206條第1
    項規定，即具有證據能力。
貳、實體部分
一、訊之被告丙○○固不否認經警於96年10月22日所查獲之第三
    級毒品K他命5包、分裝袋450個、電子磅秤1個之事實，惟否
    認有公訴意旨所指販賣第三級毒品之行為，辯稱：伊沒有號
    碼為0000000000號的行動電話，對本院當庭勘驗之行動電話
    監聽錄音內容均聽不清楚或不是伊本人的聲音，遭查扣之第
    三級毒品K他命5包係伊跟朋友一起購買給自己吸用，因要方
    便吸食，所以用磅秤分裝毒品等語；訊之被告庚○○固不否
    認有與被告丙○○共住在台北市○○街176號10樓之1之事實
    ，96年10月26日0000000000號行動電話監聽錄音中女性通話
    內容好像是伊的聲音，惟否認有公訴意旨所指販賣第三級毒
    品之行為，辯稱：伊不認識丁○○，並未販賣第三級毒品K
    他命給丁○○，亦未向之收取4000元等語。然查：
(一)扣案之第三級毒品K他命5包，經送內政部警政署刑事警察局
    （下稱刑事警察局）鑑驗，認係含第三級毒品K命成分，此
    有刑事警察局97年2月4日刑鑑字第0970013680號鑑定書在卷
    可稽；被告丙○○持有扣案之第三級毒品K他命5包、分裝袋
    450個、電子磅秤1個等物，核與證人甲○○、辛○○於本院
    訊問時結証所述相符，復有上開物品扣案可考，是被告丙○○就持有上揭扣案物品部分之自白，與事實相符，足認為真
    實。又被告庚○○與丙○○共住在台北市○○街176號10樓
    之1之事實，業據被告庚○○供述明確，有該址之租賃契約
    附卷可參，96年10月26日0000000000號行動電話監聽錄音，
    亦有譯文附卷可考，足認被告陳鈺如上揭自白與事實相符，
    勘認為真實。
(二)經本院將監聽錄音帶及本院開庭錄音送法務部調查局就被告
    丙○○、庚○○與證人戊○○之聲紋鑑定結果認：「一、送
    鑑證物光碟96.10.24.19:01:07監聽電話錄音內待鑑疑為戊○○，96.10.24.19:01:07監聽電話錄音內待鑑定疑為丙○○之男子聲音及證物錄音母帶96.10.26.23:39:37監聽電話
    錄音帶內待鑑疑為庚○○之女子聲音，本局採樣之戊○○、
    丙○○、庚○○聲調經比對分析結果，確認彼此間語音特徵
    相似率均為75%，研判與當事人聲音音質相同（語音特徵相
    似率高於70%以上者，即判定《音質相同》）。送鑑證物光
    碟及錄音母帶96.10.26.23:46:51監聽電話錄音內待鑑疑為
    庚○○之女子聲音，因共振峰圖譜模糊，均不符合聲紋鑑定
    之條件，無法做聲紋比對鑑定」等情，有法務部調查局聲紋
    鑑定報告書在卷可按，是監聽電話錄音帶中之聲音，係丙○○、庚○○與證人戊○○之聲音，應可認定，另審酌監聽電
    話錄音中於96年10月26日23時46分51秒之對話內容，係承續
    監聽電話錄音中於96年10月26日23時39分37秒之對話而來（
    表示已經到約定地點，電話通知碰面，本院二卷第51頁反面
    ），此有監聽電話錄音譯文在卷可按，准此，該監聽電話錄
    音帶之內容，應均係被告丙○○、庚○○與證人戊○○之聲
    音，應可認定。
(三)次查，電話號碼0000000000號行動電話係登記為被告庚○○
    所有，此有遠傳電信股份有限公司（下稱遠傳電信公司）行
    動電話基本資料附卷可憑，且證人辛○○於本院97年5月8日
    審理時證稱：「（知道丙○○還有使用0000000000？）後來
    他做筆錄他提供的電話為這支，才知道」等語，是足認被告
    丙○○有使用上揭行動電話無誤。又電話號碼0000000000號
    行動電話係登記為壬○○所有（原名為彭偉忠）所有，此有
    和信電訊股份有限公司（下稱和信電訊公司）行動電話基本
    資料附卷可憑，而證人壬○○於本院97年7月10日審理時雖
    證稱伊是把上揭電話以500元的代價轉讓給1位叫「小李」的
    女生使用，惟證人辛○○於本院97年5月8日審理時證稱：「
    （是否知道0000000000誰使用？）丙○○使用。（如何知道
    他使用？）因為我們監聽錄音帶譯文裡面提到這個號碼使用
    人綽號阿光，我們也因為這個譯文得知目前被告住的地址，
    去搜索，當場查獲丙○○、甲○○在裡面，我們調出那房租
    的承租契約，為丙○○、庚○○所承租（96年10月26日丁○○有打0000000000的電話，是一個女生接的，這個女生是誰
    ？）這個女生我認定是庚○○。」等語，且被告庚○○於本
    院97年5月8日審理時亦供稱該電話監聽紀錄中女性的聲音似
    乎是伊的聲音，固應足認被告丙○○亦有使用該行動電話無
    誤。另外，證人戊○○於97年7月24日本院審理時固不否認
    丁○○係其表哥，且0000000000號行動電話係自己使用而登
    記名義人為其祖母己○○，但否認96年10月24日19時1分7秒
    之0000000000號電話錄音聲音係伊撥打電話的聲音，也未向
    丙○○拿過K他命云云，然查電話號碼0000000000號行動電
    話係登記為己○○所有，此有遠傳電信公司電話服務申請書
    （該電話號碼原登記為0000000000號，後於96年6月21日至
    96年12月6日申請更改為0000000000號）附卷可稽，另證人
    即戊○○祖母己○○於本院97年6月12日本院審理時證稱：
    「（0000000 000遠傳電話是否你申請？）電話我的名字沒
    有錯，我孫子戊○○在用。（你兒子姓名？）陳振中，我不
    會寫。（你孫子現在何處？）上班，孫子跟我住一起。（電
    話是否你繳費？）戊○○他自己繳。（你為何去申請這支電
    話？）他用我的名字申請的。（審判長諭知勘驗錄音光碟第
    7段，並問：是否像戊○○聲音？）有點像，不過有點粗聲
    。（審判長諭知勘驗錄音光碟第7段，並問：是否像戊○○
    聲音？）有點像。」等語；證人即證人戊○○父親陳振中於
    本院97年6月12日本院審理時證稱：「（0000000000是否他
    的？）這支沒有用多久。（審判長諭知勘驗錄音光碟第7段
    ，並問：是否像戊○○聲音？）有點像」等語，再審酌前揭
    聲紋鑑定報告書之內容，應已足認該0000000000號行動電話
    係由戊○○使用，可資確認。
(四)再查，經本院當庭勘驗監聽錄音帶內容及製作之譯文（如附
    件），被告丙○○、庚○○、丁○○、戊○○、「小俊」之
    通話記錄內容中，確有如犯罪事實欄所記載之買賣第二級毒
    品安非他命、第三級毒品K他命之行為，且犯罪事實行為一
    、(一)部分，有附件編號1-10之譯文，犯罪事實行為一、(
    二)部分，有附件編號11-13之譯文，犯罪事實行為一、(三)
    部分，有附件編號23-30之譯文，犯罪事實行為一、(四)部
    分，有附件編號32-33之譯文可稽，且除犯罪事實行為一、(
    四)部分尚無其他證據可認已經取貨外，其餘三件均有於取
    貨之後，提到討論重量、索討金錢或討論價錢之電話，足見
    該部分已經交易完成，復可確認；另遭扣案之分裝袋450個
    、電子磅秤1個，係被告二人用以分裝販賣毒品之用，為被
    告所有供犯罪所用之物，亦足佐據。
(五)綜上所述，被告丙○○、庚○○確有共同販賣第二級毒品安
    非他命、第三級毒品K他命之事實已臻明確，渠等前開辯解
    ，並不足採，渠等犯行堪予認定，自應依法論科。
二、核被告丙○○就犯罪事實行為一、(一)、(二)部分，所為均
    係犯毒品危害防制條例第4條第3項之販賣第三級毒品罪；被
    告丙○○就犯罪事實行為一、(三)部分，所為係犯毒品危害
    防制條例第4條第2項、第3項之販賣第二級、第三級毒品罪
    ；被告丙○○就犯罪事實行為一、(四)部分所為，係犯毒品
    危害防制條例第4條第3項、第6項之販賣第三級毒品未遂罪
    ；被告庚○○就犯罪事實行為一、(二)部分，所為係犯毒品
    危害防制條例第4條第3項之販賣第三級毒品罪。被告二人就
    犯罪事實行為一、(二)部分，有犯意聯絡及行為分擔，為共
    同正犯。渠等意圖販賣而持有第二級毒品安非他命、第三級
    毒品K他命之行為，為販賣之高度行為所吸收，不另論罪。
    又被告丙○○就犯罪事實行為一、(三)部分，為一行為而觸
    犯二罪名，為想像競合犯，應依刑法第55條之規定，從一重
    之毒品危害防制條例第4條第2項處斷，檢察官雖未就被告丙○○販賣第二級毒品部分起訴，為因未起訴部分與已起訴部
    分有裁判上一罪之關係，本院自應併予審酌；就犯罪事實行
    為一、(四)部分，被告丙○○已著手於犯罪行為之實行而不
    遂，為未遂犯，應依刑法第26條前段之規定，減輕其刑。爰
    審酌被告丙○○為本案犯行時，正當少壯，不思戮力上進，
    竟販賣毒品營利，而為此萬國不容之公罪、戕害社會大眾，
    除顯然滋生違反毒品危害防制條例之案件外，恐更衍生更多
    其他違法情事，所販賣毒品之數量非輕，犯後不願坦然面對
    所為，拒不供述K他命之來源，否認之犯後態度，以及渠等
    之犯罪動機、教育程度等一切情狀，而被告庚○○係於被告
    丙○○不在家時始出面代為販賣等情狀，分別量處如主文所
    示之刑，被告丙○○部分並定應執行之刑。另扣案被告丙○○所有之K他命5包（毛重68.79公克、驗後淨重48.09公克）
    係第三級毒品K他命，有上揭刑事警察局97年2月4日刑鑑字
    第0970013680號鑑定書在卷可憑，係違禁物，應依刑法第38
    條第1項第1款之規定沒收，又扣案被告丙○○所有之分裝袋
    450個、電子磅秤1個，未扣案之販賣所得款28400元、4000
    元、9600元，則應依毒品危害防制條例第19條第1項沒收，
    其中4000元部分應予以連帶沒收，販毒所得如不能沒收時，
    應依其財產抵償之。另扣案之玻璃吸食器1支、吸管5支、吸
    食盤2個、含有K他命殘渣之眼鏡盒1個，係被告丙○○吸食
    所用，電子磅秤係被告丙○○朋友乙○○之前經營便利商店
    所用，結束營業後暫時放在伊住處等情，業據被告丙○○供
    述在卷，核與證人乙○○證述之情節相符，是該部分與本件
    犯罪無涉，爰不為沒收之諭知。至於丁○○、戊○○是否涉
    嫌犯罪，應由檢察官另為適法之處理，併此說明。
三、據上論斷，應依刑事訴訟法第299條第1項前段，毒品危害防
    制條例第4條第2項、第3項、第6項、第19條第1項，刑法第
    11條、第28條、第55條、第25條第2項、第51條第5款、第9
    款、第10款、第38條第1項第1款，判決如主文。
本案經檢察官李建論到庭執行職務。
中    華    民    國    97    年    9     月    19    日
                  刑事第一庭  審判長法  官  陳興邦
                                    法  官  雷淑雯
                                    法  官  蘇嘉豐
以上正本證明與原本無異。
如不服本判決，應於判決送達後10日內向本院提出上訴狀（應抄
附繕本）。告訴人或被害人如對於本判決不服者，應具備理由請
求檢察官上訴，其上訴期間之計算係以檢察官收受判決正本之日
期為準。
                                    書記官  蘇靜紅
中    華    民    國    97    年    9     月    19    日
附錄本案論罪科刑所適用法條全文：
毒品危害防制條例第4條
製造、運輸、販賣第一級毒品者，處死刑或無期徒刑；處無期徒
刑者，得併科新台幣一千萬元以下罰金。
製造、運輸、販賣第二級毒品者，處無期徒刑或七年以上有期徒
刑，得併科新台幣七百萬元以下罰金。
製造、運輸、販賣第三級毒品者，處五年以上有期徒刑，得併科
新台幣五百萬元以下罰金。
製造、運輸、販賣第四級毒品者，處三年以上十年以下有期徒刑
，得併科新台幣3百萬元以下罰金。
製造、運輸、販賣專供製造或施用毒品之器具者，處一年以上七
年以下有期徒刑，得併科新台幣一百萬元以下罰金。
前五項之未遂犯罰之。


司法院資訊處製作；財團法人民間司法改革基金會備份。
